【裁判字號】    90,交上易,1433
【裁判日期】    901031
【裁判案由】    過失傷害
【裁判全文】
臺灣高等法院臺南分院刑事判決          九十年度交上易字第一四三三號      潛
      上  訴  人  臺灣臺南地方法院檢察署檢察官
      被      告  乙  ○  ○
右列上訴人因被告過失傷害案件，不服臺灣臺南地方法院九十年度交易字第二八○號
中華民國九十年八月十日第一審判決（起訴案號：臺灣臺南地方法院檢察署九十年度
偵字第四四○七號），提起上訴，本院判決如左：
      主      文
原判決撤銷。    ，
乙○○因過失傷害人，處有期徒刑月，如易科罰金，以佰元折算壹日。
      事      實
一、乙○○於民國八十九年十月三十日下午四時五十五分許，駕駛車牌號碼ＳＴ—八
    五四○號自用小客車，行至台南縣西港鄉西港國中後，即於該國中大門前迴轉，
    並將該車停放在前述國中前之道路，由東往西方向之慢車道上，準備打開車門下
    車時，本應注意汽車停車時，應依車輛順行方向緊靠道路右側，且停車向外開啟
    車門時，應注意行人、車輛，並讓行人、車輛先行，而依當時道路無缺陷及障礙
    物、視距良好等情狀，客觀上亦無不能注意情事，竟疏未注意緊靠路邊停車，且
    疏未注意讓後方來車先行，即貿然開啟駕駛座之車門；適甲○○（起訴書誤載為
    吳金美）駕駛車牌號碼ＭＵＨ—一九六號重型機車，後載其女蔡佳蓉，由上述道
    路自東往西方向駛來，於行經乙○○所停放之小客車左側時，因乙○○突然開啟
    車門，致見狀閃煞不及，而撞及該小客車之車門，甲○○隨即人、車倒地，並受
    有左側鎖骨骨折、左第三掌骨骨折、左第五肋骨骨折等傷害，其女蔡佳蓉則受有
    手肘、膝蓋等多處擦傷之傷害（蔡佳蓉部分未據告訴）。
二、案經甲○○訴由台南縣警察局佳里分局報告臺灣臺南地方法院檢察署檢察官偵查
    起訴。
      理      由
一、前揭車禍事實，業據被告乙○○於警訊時、偵查中、原審及本院審理時供承不諱
    ，核與告訴人甲○○指訴車禍發生之情節相符，並有台南縣警察局道路交通事故
    調查報告表一紙及事故現場相片二張在卷可參。告訴人因本件車禍，受有如事實
    欄所載之傷害，亦有奇美醫學中心九十年二月二十六日出具之診斷證明書一紙附
    卷可憑。
二、按汽車停車時，應依車輛順行方向緊靠道路右側；且停車向外開啟車門時，應注
    意行人、車輛、並讓其先行，道路交通安全規則第一百十二條第一項第十款前段
    、第十五款分別定有明文。被告駕駛小客車於右述時、地停車時，理應注意上開
    交通規則，而車禍道路無缺陷及障礙物、視距復屬良好等情，有前開道路交通事
    故調查報告表載明可查，客觀上亦無不能注意之情事，被告竟疏未注意緊靠路邊
    停車，且未注意來往車輛，讓後方來車先行，即貿然開啟車門，致騎機車之告訴
    人甲○○，閃煞不及，而與之所駛小客車發生擦撞，被告上述之駕駛小客車停車
    與開啟車門之行為，顯有過失責任甚明。被告之過失行為與告訴人所受之傷害結
    果間，具有相當之因果關係，亦屬顯然，本件事證明確，被告過失傷害犯行，堪
    以認定。
三、核被告所為，係犯刑法第二百八十四條第一項前段之普通過失傷害罪。原審以被
    告罪證明確，因予論罪科刑，固非無見。惟本件過失責任全在於被告，被告犯後
    亦未與告訴人民事和解，賠償告訴人之損害，公訴人上訴意旨，指摘原判決量處
    被告拘役五十五日，顯屬過輕，為有理由，自應由本院撤銷改判之。爰審酌被告
    之生活狀況、品行、智識程度，過失責任及告訴人因本件車禍所受之身體傷害非
    輕，被告肇事後未就民事損害與告訴人達成和解，及犯罪後之態度等一切情狀，
    量處有期徒刑三月，並諭知如易科罰金以三百元折算一日之標準，以資懲儆。
四、據上論斷，應依刑事訴訟法第三百六十九條第一項前段、第三百六十四條、第二
    百九十九條第一項前段，刑法第二百八十四條第一項前段、第四十一條第一項前
    段，罰金罰鍰提高標準條例第一條前段、第二條，判決如主文。
本案經檢察官林炎昇到庭執行職務。
中  華  民  國      九  十      年        十        月      三十一    日
                                臺灣高等法院臺南分院刑事第五庭
                                    審判長法官  茆    臺    雲
                                          法官  李    文    福
                                          法官  蔡    長    林
右正本證明與原本無異。
不得上訴。
                                    法院書記官  李    培    薇
中  華  民  國      九  十      年       十一       月        一        日
附錄本案論罪科刑法條全文：
刑法第二百八十四條第一項
  因過失傷害人者，處六月以下有期徒刑、拘役或五百元以下罰金，致重傷者，處一
年以下有期徒刑、拘役或五百元以下罰金。


司法院資訊處製作；財團法人民間司法改革基金會備份。
